臺灣高等法院臺南分院刑事判決　　　　 96年度上易字第342號
上　訴　人　臺灣雲林地方法院檢察署檢察官
被　　　告　甲○○○
輔　佐　人
即被告之子　乙○
上列上訴人因被告毀損案件，不服臺灣雲林地方法院96年度易字
第57號中華民國96年4月10日第一審判決（起訴案號：臺灣雲林
地方法院檢察署95年度偵字第4219號），提起上訴，本院判決如
下：
    主  文
上訴駁回。
    理  由
壹、聲請簡易判決處刑事實：
一、被告甲○○○因不滿鄰居即告訴人丙○○在其雲林縣林內鄉
    ○○○段一八八之二地號土地上，設置水泥柱十六支，竟基
    於毀損之犯意，於民國九十五年七月十七日上午九時許，徒
    手將丙○○所有之上開水泥柱十六支推倒，致令不堪用，足
    生損害於丙○○，因認涉犯刑法第三百五十四條之毀損罪。
二、聲請簡易判決處刑所憑證據：
    (一)告訴人丙○○於警詢中之指訴。
    (二)證人鄭金振於警詢及偵查中之證述。
    (三)現場照片二張。
    (四)被告甲○○○偵查中之供述。
貳、程序方面：
(一)、告訴人丙○○及證人鄭金振於警詢中之指訴及證述均屬被告
    以外之人於審判外之陳述，被告甲○○○於審判程序又不同
    意作為證據，依刑事訴訟法第一百五十九條之五第一項、第
    一百五十九條第一項之規定，自均不得作為證據。
(二)、證人鄭金振於偵查中之證述有經過法定證人調查程序，並有
    具結，自得作為證據。
參、實體方面：
一、按犯罪事實應依證據認定之，無證據不得認定犯罪事實。又
    不能證明被告犯罪者，應諭知無罪之判決，刑事訴訟法第一
    百五十四條第二項、第三百零一條第一項分別定有明文。次
    按認定不利於被告之事實，須依積極證據，苟積極證據不足
    為不利於被告事實之認定時，即應為有利於被告之認定。再
    事實之認定應憑證據，如未能發現相當證據，或證據不足以
    證明，自不能以推測或擬制之方法，以為裁判基礎；另認定
    犯罪事實所憑之證據，雖不以直接證據為限，間接證據亦包
    括在內，然無論直接或間接證據，其為訴訟上之證明，須於
    通常一般之人均不致於有所懷疑，而得確信其為真實之程度
    者，始得據之為有罪之認定，倘其證明尚未達到此一程度，
    而有合理性懷疑之存在時，即無從為有罪之認定（最高法院
    三十年上字第八一六號、三十年上字第一八三一號、四十年
    臺上字第八六號及七六年臺上字第四九八六號判例參照）。
    又刑事訴訟法第一百六十一條已於九十一年二月八日修正公
    布，其第一項規定：檢察官就被告犯罪事實，應負舉證責任
    ，並指出證明之方法。因此，檢察官對於起訴之犯罪事實，
    應負提出證據及說服之實質舉證責任。倘其所提出之證據，
    不足為被告有罪之積極證明，或其指出證明之方法，無從說
    服法院以形成被告有罪之心證，基於無罪推定之原則，自應
    為被告無罪判決之諭知（最高法院九二年臺上字第一二八號
    判例參照）。
二、訊據被告甲○○○固供承與告訴人丙○○是鄰居，丙○○在
    其住處旁設置之水泥柱十六支，於九十五年七月十七日上午
    九時許，上開水泥柱是推倒狀態之事實，然堅決否認有何毀
    損告訴人所設置水泥柱之犯行，辯稱：伊沒有推柱子，是那
    天早上起來時，柱子就倒了，且在九十五年七月七日至同年
    月九日及九十五年七月十二日至同年月十五日，有二次颱風
    ，也有可能是颱風吹倒等語。
三、經查：
１、證人鄭金振先於偵查中證述：九十五年七月十七日早上九、
    十點，我從那裡經過，看到被告在推柱子，我問她為何推柱
    子，她說是颱風吹倒，同年月十六日晚上柱子還直立，十七
    日早上看到時已斜躺等語（見偵卷第十七頁）。復於原審審
    理時證述：七月十七日早上九點多我要去買檳榔時，已經傾
    斜四五度，看到甲○○○在推，我說那是我叔叔用好好的，
    你為何要推倒，她說是風吹的（見原審卷第四五頁），七月
    十七日早上九點多，我看到水泥柱已經一半傾斜四五度，一
    半已經全倒了，我只有看到她用手推第三支，第三支是倒四
    五度，後來我過去跟她講，講完後，我先走，我走時，她沒
    有繼續推，第三支還是四五度等語（見原審卷第四七頁背面
    至第四九頁）。其雖明確證述有看到被告在推告訴人所設置
    之系爭水泥柱，然證人鄭金振之證詞僅能證明被告有推第三
    支水泥柱，且該第三支水泥柱係呈四五度角傾斜，直至證人
    離去時，仍保持四五度角傾斜之狀態，故第三支水泥柱有無
    遭被告推至全倒，及其餘傾斜或全倒之水泥柱是否係被告所
    推倒等情，均仍無法由證人鄭金振之上開證詞中得到證明。
２、觀諸卷附員警於九十五年七月二十四日上午十時許，在雲林
    縣林內鄉○○村○○路六十八號現場所拍攝照片（見偵卷第
    十一頁下方照片），可見告訴人所設置之水泥柱係由馬路旁
    往巷內被告住處方向呈「L型」排列，所有水泥柱之間並以
    四條鐵絲橫向相連，形成一水泥柱鐵絲牆，靠馬路之第一支
    水泥柱因旁有一鐵皮屋支撐，僅呈四五度角傾斜，其後之水
    泥柱則幾近朝同一方向全倒，且所有傾斜及全倒之水泥柱均
    係由根部斷裂，斷面高度幾乎一致，從斷面缺口隱約可見柱
    內有幾根細鐵絲，至最內側第三支水泥柱僅些微傾斜，最內
    側二支靠圍牆邊之水泥柱則仍直立；然告訴人於原審審理時
    所提出，其於九十五年七月二十九日所拍攝之同上現場照片
    ，雖亦可見同上設置及傾倒情形，但最內側第三支水泥柱已
    幾近全倒，最內側第二支靠圍牆邊之水泥柱則已些微傾斜，
    僅餘最內側最後一支水泥柱仍直立完好（見原審卷第五十八
    頁背面照片）。參以證人即告訴人丙○○於原審審理時證述
    「水泥柱四吋粗，六尺長，裡面有鐵絲而已，都是從頭部倒
    下，那時設水泥柱是我和我哥哥二個人做的，一支沒有多重
    ，挖一個洞一尺深」等情（見原審卷第五十一頁背面至第五
    十二頁）。復經本院要求告訴人另設置三支同型水泥柱，並
    於九十六年六月二十日勘驗現場，經以普通一般人之力氣搖
    動，即可推斷水泥柱，而請被告搖動，該水泥柱亦可出現裂
    痕（見本院卷第二十四頁）。可知系爭水泥柱本身品質即已
    不良，設置亦不堅固。
４、從而，系爭水泥柱之倒塌既有其本身品質及施工不良之因素
    存在，尚難遽認係被告所推倒。
５、至證人丙○○雖於原審審理時明確證述其所設置之水泥柱遭
    推倒十六支，然證人丙○○既未親眼目睹水泥柱究係遭何人
    推倒，僅聽聞證人鄭金振之轉述，仍無從憑證人丙○○之證
    詞遽認推倒水泥柱之人係被告。
四、綜上所述，本件依公訴人提出之證據，尚不足以認定被告確
    有推倒告訴人所設置水泥柱之毀損行為。是被告所為無罪之
    答辯，應可採信。揆諸首揭法條及判例意旨，自應為被告無
    罪之諭知。
五、原審以不能證明被告犯罪為由，依刑事訴訟法第三百零一條
    第一項前段諭知被告無罪，認事用法洵無違誤。檢察官以原
    判決諭知無罪不當云云，提起上訴，為無理由，應予駁回。
據上論結，應依刑事訴訟法第三百六十八條，判決如主文。
本案經檢察官劉欽銘到庭執行職務。
中　　華　　民　　國　　96　　年　　7 　　月　　12　　日
　　　　　　　　　刑事第一庭    審判長法　官　黃崑宗
　　　　　　　　　　　　　　　　    　法　官　蔡長林
　　　　　　　　　　　　　　　　　    法　官　夏金郎
以上正本證明與原本無異。
不得上訴。
　　　　　　　　　　　　　　　　　　　書記官  劉岳文
中　　華　　民　　國　　96　　年　　7 　　月　　13　　日
